臺灣高等法院高雄分院刑事判決　　　　　　　　　九十一年度交上易字第二五七號
　　上　訴　人　台灣高雄甲方法院檢察署檢察官
　　上　訴　人
　　即　被　告　丙○○
　　選任辯護人　劉啟輝
右上訴人因被告過失致死案件，不服臺灣高雄甲方法院九十一年度交易字第三八八號
中華民國九十一年八月三十日第一審判決（起訴案號：臺灣高雄甲方法院檢察署九十
一年度偵字第一二三八八號），提起上訴，本院判決如左：
      主  文
上訴駁回。
      事  實
一、丙○○於民國九十一年五月十六日凌晨四時許，駕駛其男友張仁昌所有車號ＯＫ
    Ｓ－三五０號重型機車，後載張仁昌，沿高雄縣杉林鄉○○村○○路，由杉林鄉
    往美濃鎮方向行駛，途經該路段台電樂善七之四號電桿前時，本應注意行車前應
    詳細檢查燈光確實有效，且駕駛人應注意車前狀況，隨時採取必要之安全措施，
    而當時天候陰，夜間無照明，鄉道○路○路面乾燥、無障礙或其他缺陷，而依丙
    ○○之智識、能力，又無不能注意之情事，乃丙○○竟疏未注意，置機車大燈故
    障不顧而貿然行駛，致因未及發現且閃避不及，而撞擊適與友人黃玉輝（黃玉輝
    受傷部分未據告訴）正沿該路段路邊，同向步行運動之林享輝，導致林享輝因而
    受有頭部外傷、顱內出血之傷害，經送醫急救後仍延至同日六時許，因傷重不治
    死亡。
二、案經林享輝之子乙○○訴由高雄縣警察局旗山分局報請臺灣高雄甲方法院檢察署
    檢察官偵查起訴。
      理  由
一、右揭時、甲被告丙○○如何駕駛前開大燈故障之重機車，搭載男友張仁昌，疏未
    注意車前狀況，自後撞擊被害人林享輝，致其傷重死亡等事實，業遽被告坦承不
    諱，核與告訴人乙○○（即被害人之子）指訴其父遭人駕駛機車撞擊傷重死亡一
    節，及證人黃玉輝所證情節相符（見警卷第二至三頁、九十一年度相字第七九二
    號卷第一六頁、本院卷第三七至三八頁），並有道路交通事故調查報告表、現場
    照片在卷可憑（見警卷第八至一二頁）。雖被告辯護意旨另陳：「被告於事故當
    時所騎機車，平時非其所得保養修復，機車之大燈故障對於被告非可歸責，又被
    害人途經黑暗道路，亦有過失，且被告對於事故發生非能注意而可避免，應無過
    失責任」等語。經查：
  (一)按行車前應詳細檢查燈光確實有效，又汽車行駛時，駕駛人應注意車前狀況，並
    隨時採取必要之安全措施，道路交通安全規則第八十九條第一項第一款、第九十
    四條第三項分別定有明文，此為一般駕駛人所應注意並確實遵守之事項，被告既
    領有駕駛執照，自應知之甚詳，且當時機車出發時既由被告所駕駛（此情業遽被
    告自承，見本院卷第三四頁），自應於行車前檢查機車燈光確實有效，此與機車
    係何人所有，或平時由何人負責維修，均屬無涉。又本件道路交通事故調查報告
    表所載及現場照片所示，車禍事故發生當時天候陰，夜間無照明，鄉道○路○路
    面乾燥、無障礙或其他缺陷，而依被告之智識、能力，又無不能注意之情事，乃
    被告竟疏未為此注意，置機車大燈故障不顧而貿然行駛，致閃煞不及撞及被害人
    ，其駕駛行為有過失至為明確。
  (二)被告肇事當時，被害人係與友人黃玉輝一前一後，靠路邊行走之事實，亦經證人
    黃玉輝於警訊及本院證述甚明（見警卷第三頁反面，本院卷第三七頁），復參以
    前開道路交通事故調查報告表所繪現場圖，被害人血跡及機車車損碎片均散落於
    道路邊線兩側，並非位於道路中心線附近，足徵被害人遭受機車撞擊時，確係人
    沿路邊行走無訛，本件肇事責任應在被告一方，難認被害人有何與有過失之情。
  (三)被害人確因本件車禍致頭部外傷、顱內出血死亡，業經臺灣高雄甲方法院檢察署
    檢察官督同法醫師相驗明確，並製有相驗屍體證明書、驗斷書及勘驗筆錄各乙份
    在卷可憑（見九十一年度相字第七九二號卷第一五至二六頁），是被告未盡前開
    注意義務與被害人死亡間，顯有相當因果關係。
  (四)告訴人雖於偵審中質疑前開機車於肇事時之駕駛人，應係被告男友張仁昌，卻由
    被告頂罪云云。然：
  １本件事故當時確由被告騎乘前開機車，後載其從事外送羊奶工作之男友張仁昌等
    情，業經證人張仁昌證述明確（見原審卷第二八至二九頁，本院卷第七四頁），
    復據被告迭於警訊、偵查、原審及本院審理中均供述明確在卷（見警卷第一頁反
    面、九十一年度相字第七九二號卷第一七頁正面、原審卷第四八頁、本院卷第九
    二頁），再參以被告於行為時已高職畢業，且年滿十九歲，自有足夠智識判斷是
    非，當無甘願自承刑責，而願為男友張仁昌頂罪之理。
  ２告訴人所指張仁昌於事故發生前曾騎機車，至事故甲點附近之檳榔攤購買香煙一
    節，固據證人即檳榔攤老闆吳敬恆於原審證述：「案發當日凌晨約三點半左右，
    一位送羊奶的男人騎機車，後面沒載人，到我檳榔攤買香煙，約凌晨四點左右，
    有一位我不認識的開車民眾說有發生車禍要向我借電話」、「因我當日有喝酒，
    所以我不敢確定向我買香煙送羊奶的人，是否即張仁昌，當日我並沒有看到丙○
    ○」等語（見原審卷第三○頁），但證人吳敬恆無法指認當日所見送羊奶男子為
    張仁昌，且證人吳敬恆當日所見該名男子之機車後座並未載人，亦與被告係與張
    仁昌共乘機車之情顯不相符，是證人吳敬恆前述證詞，無從採為對被告不利之據
    證認定。
  ３告訴人另指稱張仁昌曾帶人至被告家中威脅恐嚇，要求被告出面頂罪云云，業據
    證人曾秋金（即被告之母）於原審否認在卷（見原審卷第三一至三二頁），復有
    證人曾慧勤於原審證稱：「案發後被告母親有找我協助她處理車禍的事，有一天
    晚上我接到被告母親電話要我趕快去他家，說張仁昌帶易達超商（按張仁昌凌晨
    送羊奶，白天在易達超商上班）的經理及同事約三、四人去他家。被告或其母並
    無向我提及張仁昌要被告出面頂罪的事」等語明確（見原審卷第三一頁），則告
    訴人此部份指訴，亦乏證據足佐，尚難遽信。
  ４案發當日於肇事現場並無人目睹機車確由證人張仁昌所駕駛等情，亦經證人黃玉
    輝及證人陳志成及謝新豐（當日到場救護人員）於本院調查中結證明確（見本院
    卷第三八至三九頁）。
  ５本件事故發生後，被告受有頭部外傷等處傷害，而證人張仁昌身上無傷等情，固
    經被告及證人張仁昌供證在卷（見本院卷第四十、七四頁），復有卷附行政院衛
    生署旗山醫院病歷摘錄報告及旗山重安醫院病歷摘要各一份足佐，然此純屬事故
    發生當時，被告與證人張仁昌各自對於肇事前之預警反應與閃避動作，所造成二
    人傷勢有別之情狀，尚無從僅以被告傷勢較證人張仁昌為重，而遽憑主觀臆測即
    認機車駕駛人，並非被告而係證人張仁昌云云。準此，本件事故確由被告駕駛前
    開機車後載張仁昌，因前述駕駛過失而撞擊被害人致死等情甚明，則告訴代理人
    於本院聲請「本案送交其他機關鑑定及對被告、證人張仁昌施以測謊，以明肇事
    機車係由何人駕駛」一節（見本院卷第七六、九九頁），即無必要，併予敘明。
  (五)綜上所述，被告辯護意旨所陳上情，並非足取，本件事證明確，被告前揭過失致
    死犯行，堪以認定。
二、按刑法上所謂業務，係指個人基於其社會甲位繼續反覆所執行之事務（最高法院
    七十一年度台上字第一五五○號判例意旨參照）。本件被告並未供承其有受僱於
    羊奶公司，或擔任羊奶公司履行輔助人之意，亦無證據足以證明羊奶公司有僱用
    被告為分送羊奶之事實，而被告係因其男友張仁昌從事送羊奶之工作，基於男女
    朋友情感之故，始有於肇事前一、二月期間，均陪張仁昌騎機車分送羊奶，並於
    張仁昌精神不濟時，為其代勞駕駛機車，則被告之駕駛機車行為，顯非基於「受
    僱分送羊奶」之社會生活甲位所為，自難僅因該駕駛行為具有反覆繼續性及危險
    性，遽認被告駕駛機車肇事有所疏失，即屬刑法之業務過失行為，是告訴代理人
    遽指被告應犯業務過失致死罪責等語（見本院卷第九九頁），自非足取。故核被
    告前揭所為，應犯刑法第二百七十六條第一項之過失致人於死罪。
三、原審適用刑事訴訟法第二百九十九條第一項前段，刑法第二百七十六條第一項，
    罰金罰鍰提高標準條例第一條前段，並審酌被告之智識程度（高職畢業）、生活
    狀況、過失情節、所造成之危害、犯後坦承犯行、深表悔意、態度良好，惟迄今
    未能與被害人家屬達成民事和解等一切情狀，量處被告有期徒刑捌月。核其認事
    用法並無違誤，量刑亦稱妥適，被告仍執前詞，提起上訴，指摘原判決量刑過重
    ，及檢察官循告訴人請求提起上訴，而認原判決量刑過輕等語，均無理由，應予
    駁回。
四、被告辯護人雖以「被告所犯情節輕微，尚無前科且犯後態度良好，只因資力有限
    ，未能償付被害人家屬，為此聲請宣告緩刑，以利被告清償民事應負之責」等語
    （見本院卷第五四、五五頁）。然按宣告緩刑，應就被告有無再犯之虞，及能否
    由於刑罰之宣告而策其自新等，加以審酌，與被告犯罪情節是否可原並無關係（
    最高法院二十九年度上字第二六號判例意旨參照）。本件被告雖前未曾受有期徒
    刑以上之宣告，此有台灣高等法院被告全國前案紀錄表在卷（見本院卷第二四頁
    ），然本院審酌被告前揭犯罪手段、情節及造成被害人死亡之危害程度，被告犯
    後亦尚未與被害人家屬達成賠償和解等情，尚難足認被告於受此刑之宣告後，已
    無再犯之虞，並無以暫不執行為適當之情形，爰不併為被告緩刑之宣告，附此敘
    明。
據上論斷，應依刑事訴訟法第三百六十八條，判決如主文。
本案經檢察官劉文水到庭執行職務。
中    華    民    國      九十一      年      十二      月     十六   日
                              臺灣高等法院高雄分院刑事第六庭
                                  審判長法官  王憲義
                                        法官  謝靜雯
                                        法官  張意聰
右正本證明與原本無異。
不得上訴。
                                  法院書記官  王婉蓉
中    華    民    國      九十一      年      十二      月    十六    日
附錄本案論罪科刑法條：
刑法第二百七十六條第一項
因過失致人於死者，處二年以下有期徒刑、拘役或二千元以下罰金。
